臺灣高等法院交通法庭判決　　　　　　94年度交上訴字第60號
上　訴　人　臺灣板橋地方法院檢察署檢察官
被　　　告　甲○○
上列上訴人因被告公共危險等案件，不服臺灣板橋地方法院93年
度交訴字第60號，中華民國93年12月31日第一審判決（起訴案號
：臺灣板橋地方法院檢察署93年度偵字第8486號），提起上訴，
本院判決如下：
    主  文
上訴駁回。
    事  實
一、甲○○駕駛執照已遭吊銷，於民國〔下同〕九十三年五月十
    一日二十時許，在臺北縣三峽鎮○○路與友人飲酒至不能安
    全駕駛程度，竟仍於同日晚上九時四十五分許，無照駕駛其
    弟所有牌照號碼Ｔ四–六四六七號〔起訴書誤載為Ｔ四–六
    四六『一』號〕自小客車，沿三峽鎮○○路往介壽路方向前
    行，途經中華路四十八巷口時，本應注意飲用酒類後其吐氣
    所含酒類濃度超過每公升○‧二五毫克以上不得駕車，且應
    注意行車至交岔路口，轉彎車應讓直行車先行，依當時情形
    ，復無不能注意情形。竟疏未注意，提前越入對向車道準備
    左轉彎，適有明志路對向直行之乙○○酒後駕駛牌照號碼Ｎ
    七九–三五五號重型機車行經該處，為甲○○車輛迎面撞上
    ，致乙○○人車倒地，受有右側股骨骨折、頭部外傷等傷害
    。甲○○於肇事致人受傷，竟另行起意逃離現場，惟為目擊
    者楊文斌記下車號，由不詳姓名之當地某網咖老闆騎機車追
    上，甲○○始返回現場。經警到場，測得甲○○吐氣所含酒
    類濃度超過每公升○‧八三毫克，乙○○吐氣所含酒類濃度
    超過每公升○．三三毫克〔乙○○部份另經公訴人處分不起
    訴〕；被告於員警獲報前往處理時在場，並當場承認為『肇
    事人』，自首犯過失傷害之罪，嗣並接受本案裁判。
二、案經乙○○訴由臺北縣政府警察局三峽分局報告臺灣板橋地
    方法院檢察署檢察官偵查起訴。
    理  由
一、訊據被告甲○○對於酒後駕車肇事之事實坦承不諱，惟辯稱
    ：係乙○○突然跌倒，滑行（撞）到伊車廂致之；事故之撞
    擊點在道路中心線上；為找朋友來幫忙，始離開現場云云，
    然查前開犯罪事實業據告訴人於偵查中指訴甚詳，核與證人
    楊文斌於偵查中證述，暨證人乙○○於原審結證情節，互核
    相符，復有（一）道路交通事故現場圖、道路交通事故調查
    報告表。（二）被告酒精測定紀錄表乙紙、測試觀察紀錄表
    。（三）現場照片十二張。（四）法務部車籍資料等足資佐
    證。且查：（一）被告於警訊時自白：「．．．肇事後，我
    心理害怕，倒車再往樹林方向逃逸。事後有一年輕人追上我
    車子，我與他隨行至現場。」、「我肇事因害怕，就倒車，
    離開現場，．．．」（參見偵卷第四頁背面），於偵訊時亦
    自承肇事逃逸（參見偵卷第三十九頁背面、第四十頁正面）
    ，核與證人楊文斌陳述：「．．．當我走至門口時，我看見
    乙部Ｔ四–六四六七號自小客車之前車頭（車頭往介壽路方
    向）與一部Ｎ七九–三五五號重機車後車尾相連，之後該自
    小客車駕駛有看該重機車之駕駛，然後先倒車再往介壽路方
    向離去，我隨後即拿起筆跟紙，記下該自小客之車號，然後
    馬上打電話報警，而網咖的老闆也馬上騎機車從該自小客車
    後面追往（趕）；大約五分鐘後，網咖的老闆與該自小客之
    駕駛才又回到現場。」（參見偵卷第十四頁正、背面），貳
    者互核相符，參酌被告於肇事後「有看該重機車之駕駛，然
    後先倒車再往介壽路方向離去」，暨當地某網咖老闆騎機車
    追趕，始將被告追回等情，堪認被告肇事後，倒車再往介壽
    路方向離去，意在「逃逸」；其辯稱為找朋友來幫忙，始離
    開現場云云，為犯後飾卸之詞。（二）證人乙○○於原審結
    證稱：「當時我行經中華路時候，突然看到一台駕車逆向過
    來，我來不及閃。」、「相撞位置在路的中間，在我的車道
    上」、「他（被告）〕的車頭撞到我的車身，我看到被告轉
    過來，我踩（煞）車，他就撞過來，我的車子有滑行。」（
    參見原審審判筆錄）；參酌被告所駕牌照號碼Ｔ四–六四六
    七號自小客車於事故發生後，前車頭保險桿右側斷裂（參見
    偵卷第三二頁上之照片），顯係本件事故之際碰撞斷裂致之
    ，證人乙○○證述情節，應可採信。再查警製道路交通事故
    現場圖顯示撞擊位置在證人乙○○之車道上（參偵卷第二一
    頁），與證人乙○○證述前情相符。綜此情節，認被告於案
    發之際轉彎車『未』讓直行車先行，提前越入對向車道準備
    左轉彎，肇致本件事故；被告爭執主張：係乙○○突然跌倒
    ，滑行（撞）到伊（被告）『車廂』致之壹節，與被告所駕
    車輛『前車頭保險桿右側斷裂』之情節未洽。被告爭執主張
    上揭事故之撞擊點在道路中心線上壹節，亦與前引警製道路
    交通事故現場圖顯示撞擊位置在證人乙○○之車道上之情狀
    殊異。被告就其爭執主張之此部份事實，復未舉出關連之證
    據方法供調查審酌，所辯上情，即難遽信。
二、按「酒醉」並非法律用語，且屬不確定之概念，而酒精對中
    樞神經系統有麻醉作用，對人體之影響固因個人而異，然多
    與血液中之酒精濃度成正比，通常情形，血液中之酒精濃度
    在每公升一○○○毫克（即呼氣酒精濃度每公升零點五毫克
    ）時，雖在外觀上無法辨識，但檢查眼睛機能，對反應時間
    功能均有降低之事實，對一般人而言，血液中酒精濃度增加
    至每公升一○○○至一五○○毫克（即呼氣酒精濃度約每公
    升零點五至零點七五毫克），顯示快感狀態、話多、臉色紅
    潤，每公升一五○○至二五○○毫克（呼氣酒精濃度每公升
    零點七五至一點二五毫克）時，呈興奮、走路不穩、咬字不
    清，稍有麻痺現象，迄每公升二五○○至三五○○毫克（呼
    氣酒精濃度每公升一點二五至一點七五毫克）時，始出現步
    行困難，不舒服感、言語不清，意識不明等情狀（施多喜撰
    ，酒精（乙醇）之鑑定，載刑事科學第三十六期）。是否該
    當於道路交通管理處罰條例第八十六條所定之「酒醉」，宜
    就具體個案認定；查案發後，經警測得被告甲○○吐氣所含
    酒類濃度超過每公升○‧八三毫克，固有酒精測定紀錄表乙
    紙足參（附偵卷第十五頁），但測試觀察紀錄表〔附同上偵
    卷第十六頁〕，觀察結果未見興奮、走路不穩、咬字不清、
    麻痺現象、言語不清、意識不明之情狀，此有警製測試觀察
    紀錄表壹紙足參，自不能懸揣被告於案發之際已達「酒醉」
    之境。
三、本件事證明確，被告之右開犯行，堪予認定。
四、被告固曾在臺北縣三峽鎮調解委員會簽立調解書，但以相對
    人之『代理人』未經合法委任，原審法院未予核定，業據原
    審調閱原審法院九十三年度板核字第七三八四號卷核閱無誤
    ，故該調解並不生法律上之效力，本案仍應依法審結之，併
    此敘明。
五、核被告所為，係犯刑法第一百八十五條之三之服用酒類不能
    安全駕駛動力交通工具而駕駛罪、第二百八十四條第一項前
    段之過失傷害罪、第一百八十五條之四之肇事逃逸罪。所犯
    服用酒類不能安全駕駛動力交通工具而駕駛、肇事逃逸貳罪
    ，犯意各別，構成要件互殊，與另犯之過失傷害罪，應予分
    論併罰；被告甲○○駕駛執照已遭吊銷，仍無駕駛執照駕車
    ，因而致人受傷，應負刑事責任，依道路交通管理處罰條例
    第八十六條第一項規定，就所犯過失傷害罪，加重其刑。又
    被告於員警獲報前往處理時在場，並當場承認為『肇事人』
    ，自首犯過失傷害之罪，嗣並接受本案裁判，此有臺北縣政
    府警察局三峽分局出具之「涉嫌人是否自首調查表」在卷可
    按（參見同上偵卷第二十四頁），應依刑法第六十二條之規
    定，就所犯過失傷害罪，減輕其刑，並依先加後減之規定，
    加減之。
六、原審認被告罪證明確適用道路交通管理處罰條例第八十六條
    第一項，刑法第一百八十五條之三、第一百八十五條之四、
    第二百八十四條第一項前段、第六十二條、第四十一條第一
    項前段、第二項、第五十一條第五款，罰金罰鍰提高標準條
    例第一條前段、第二條之規定，及審酌被告犯罪之動機、目
    的、手段，犯罪所生之損害，及犯罪後態度等一切情狀，分
    別量處有期徒刑三月、四月及六月，並定其應執行為有期徒
    刑一年，併諭知易科罰金之折算標準。其認事用法均無不當
    ，量刑亦甚妥適，公訴人循告訴人之請求提起上訴，指摘原
    判決量刑過輕，即無理由，其上訴應予駁回。
據上論斷，應依刑事訴訟法第368條，判決如主文。
本案經檢察官郭啟東到庭執行職務。
中　　華　　民　　國　　94　　年　　6　　月　　  8　　日
　　　　　　　　　臺灣高等法院交通法庭
                      審判長法  官  葉騰瑞
　　　　　　　　　　　　    法　官  魏新國
　　　　　　　 　 　　　　　法　官  莊明彰
以上正本證明與原本無異。
肇事逃逸部分如不服本判決，應於收受送達後十日內向本院提出
上訴書狀，其未敘述上訴之理由者並得於提起上訴後十日內向本
院補提理由書（均須按他造當事人之人數附繕本）。
其餘不得上訴。
                            書記官  廖逸柔
中　　華　　民　　國　　94　　年　　6 　　月　　8 　　日
附錄：本案論罪科刑法條全文
中華民國刑法第185條
 (妨害公眾往來安全罪)
損壞或壅塞陸路、水路、橋樑或其他公眾往來之設備或以他法致
生往來之危險者，處五年以下有期徒刑，拘役或五百元以下罰金
。
因而致人於死者，處無期徒刑或七年以上有期徒刑。致重傷者，
處三年以上十年以下有期徒刑。
第 1 項之未遂犯罰之。
中華民國刑法第284條
 (過失傷害罪)
因過失傷害人者，處六月以下有期徒刑、拘役或五百元以下罰金
，致重傷者，處一年以下有期徒刑、拘役或五百元以下罰金。
從事業務之人，因業務上之過失傷害人者，處一年以下有期徒刑
、拘役或一千元以下罰金，致重傷者，處三年以下有期徒刑、拘
役或二千元以下罰金。
